【裁判字號】    95,訴,1492
【裁判日期】    970630
【裁判案由】    偽造文書等
【裁判全文】
臺灣高雄地方法院刑事判決              95年度訴字第1492號
公  訴  人  臺灣高雄地方法院檢察署檢察官
被      告  丁○○
選任辯護人  郭家祺律師
被      告  戊○○
選任辯護人  張清雄律師
上列被告因偽造文書等案件，經檢察官提起公訴（94年度核退偵
字第768 號、94年度偵字第21091 號、第28068 號、第10958 號
、95年度偵緝字第1665號），及移送併辦（同署94年度偵字第21
091 號、第28068 號、第10958 號、95年度偵緝字第1665號、臺
灣臺南地方法院檢察署96年度偵字第47號），本院判決如下：
    主  文
丁○○共同連續犯行使變造特種文書罪，處有期徒刑肆月，如易
科罰金，以銀元佰元即新臺幣玖佰元折算壹日，減為有期徒刑
貳月，如易科罰金，以銀元佰元即新臺幣玖佰元折算壹日。
戊○○共同連續犯行使變造特種文書罪，累犯，處有期徒刑肆月
，如易科罰金，以銀元佰元即新臺幣玖佰元折算壹日，減為有
期徒刑貳月，如易科罰金，以銀元佰元即新臺幣玖佰元折算壹
日。
    事  實
一、戊○○於民國88年間因妨害兵役案件，經臺灣高等法院高雄
    分院判處有期徒刑7 月確定，於92年4 月7 日執行完畢。詎
    其不知悔改，與丁○○共同基於行使變造特種文書之概括犯
    意，先由戊○○於民國93年3 月間某日，在某不詳地點提供
    其相片給丁○○，並(一)於93年6 月9 日前某日，由丁○○將
    戊○○之相片覆貼在甲○○○身分證影本上後，重新影印而
    變造完成後，再傳真上開貼有戊○○相片之變造甲○○○國
    民身分證予設於高雄市苓雅區○○○路193 號之寶華商業銀
    行苓雅分行（下稱寶華銀行）而行使之，戊○○再於93年6
    月9 日前往寶華銀行，向職員己○○偽稱其係甲○○○，因
    所經營之威衡家具企業行（下稱威衡家具）須貸款週轉，故
    欲以威衡家具之名義向寶華銀行借款新臺幣（下同）300 萬
    元並完成對保手續；(二)94年3 月31日前某日，丁○○以相同
    方法變造甲○○○國民身分證影本並傳真至設於高雄市前鎮
    區○○○路260 號之台新國際商業銀行苓雅分行（下稱台新
    銀行）而行使之，戊○○於94年3 月31日向台新銀行職員乙○○偽稱其係甲○○○，因所經營之威衡家具須款週轉，故
    欲以威衡家具之名義與台新銀行簽訂額度300 萬元以下票據
    貼現之授信合約並完成對保手續；均足生損害於身分證名義
    人及戶政機關對國民身分證管理之正確性。
三、案經甲○○○訴由高雄縣政府警察局移送臺灣高雄地方法院
    檢察署檢察官偵查起訴。
    理  由
甲、證據能力部分
一、偵訊部分：
  (一)證人己○○94年11月30日部分（以證人身分接受訊問）：
    按被告以外之人於審判中，按被告以外之人，於審判外之言
    詞或書面陳述，除法律有規定者外，不得作為證據，刑事訴
    訟法第159 條第1 項定有明文。而被告以外之人於偵查中向
    檢察官所為陳述，除顯有不可信之情況者外，得為證據，同
    法第159 條之1 第2 項亦有明文。偵查中對被告以外之人（
    包括證人、鑑定人、告訴人、被害人及共同被告等）所為之
    偵查筆錄，或被告以外之人向檢察官所提之書面陳述，性質
    上均屬傳聞證據。惟現階段刑事訴訟法規定檢察官代表國家
    偵查犯罪、實施公訴，依法其有訊問被告、證人及鑑定人之
    權，證人、鑑定人且須具結，而實務運作時，檢察官偵查中
    向被告以外之人所取得之陳述，原則上均能遵守法律規定，
    不致違法取供，其可信度極高，職是，被告以外之人前於偵
    查中已具結而為證述，除反對該項供述得具有證據能力之一
    方，已釋明「顯有不可信之情況」之理由外，不宜以該證人
    未能於審判中接受他造之反對詰問為由，即遽指該證人於偵
    查中之陳述不具證據能力。查本件證人己○○於檢察官偵查
    中所為之陳述業經具結作證（見偵三卷第82頁、第86頁），
    其後證人己○○於本院審理中到庭具結作證時，未曾提及檢
    察官在偵查時有不法取供之情形，反對該項供述得具有證據
    能力之被告戊○○及其辯護人，亦未釋明上開供述有顯不可
    信之情況，依上說明，證人己○○於偵查中之證言自均具有
    證據能力。
  (二)同案被告丁○○94年12月16日、證人甲○○○94年10月18日
    、94年11月14日部分（上開2人均以被告身分接受訊問）：
    1.按檢察官於偵查中訊問被告以外之人時，可能係以被告或
      以證人身份進行訊問，倘檢察官於訊問前，已依不同身份
      所應適用之程序，分別告知刑事訴訟法第95條關於訊問被
      告應先告知之事項，或同法第180 條、第181 條、第186
      條第2 項之證人拒絕證言權，使該受訊問之被告以外之人
      瞭解其係基於何種身分應訊，得以適當行使各該當權利，
      不致因身分混淆而剝奪其權利之行使，則檢察官此種訊問
      方式之偵查作為，即難謂為於法有違。刑事訴訟法第159
      條之1 第2 項所定被告以外之人於偵查中向檢察官所為之
      陳述，原包括以被告身分，或以證人（應具結）身分所為
      之陳述，其證據能力之有無，悉依該條項之規定為斷（最
      高法院97年台上字第405 號判決意旨可參）。
    2.被告戊○○及其辯護人對於同案被告丁○○94年12月16日
      偵查中之陳述、被告2 人及其等之辯護人對於證人甲○○○94年10月18日、94年11月14日偵查中之陳述，認屬審判
      外之陳述，不具證據能力。查同案被告丁○○94年12月16
      日、證人甲○○○94年10月18日、94年11月14日於偵查中
      所為之陳述，雖均屬被告以外之人於審判外之陳述，原則
      上並無證據能力，惟被告以外之人於偵查中向檢察官所為
      陳述，除顯有不可信之情況者外，得為證據，亦不宜以該
      證人未能於審判中接受他造之反對詰問為由，即遽指該證
      人於偵查中之陳述不具證據能力，業如前(一)所述；此外，
      檢察官於訊問前揭共同被告丁○○、證人甲○○○時，均
      係以被告身分進行訊問，已告知其等2 人：「得保持緘默
      ，無須違背自己的意思而為陳述；得選任辯護人；得請求
      調查有利之證據；涉犯毒品等罪名。」等事項，始進行訊
      問，依法並無應具結而未具結之情形，而與訊問證人之程
      序有別，揆諸前揭規定意旨及說明，其證據能力之有無，
      自應回歸刑事訴訟法第159 條之1 第2 項之規定，應認同
      案被告丁○○、證人甲○○○於偵查中向檢察官所為之陳
      述，均具有證據能力。
二、警詢部分：
  (一)又按被告以外之人於檢察事務官、司法警察官或司法警察調
    查中所為之陳述，與審判中不符，其先前之陳述具有較可信
    之特別情況，且為證明犯罪事實存否所必要者，得為證據，
    刑事訴訟法第159 條之2 亦有明文。是被告以外之人於檢察
    事務官、司法警察（官）調查時所為之陳述，屬傳聞證據，
    依同法第159 條第1 項規定，本無證據能力，惟其於審判中
    之陳述與警詢中之陳述相符時，即無上開第159 條之2 規定
    之適用；又若被告以外之人於審判中、警詢中之陳述有所不
    符時，必同時具備「可信性」及「必要性」二要件，始例外
    得適用上開第159 條之2 規定，認有證據能力，而得採為證
    據。又刑事訴訟法第159 條之2 傳聞例外規定所稱「證明犯
    罪事實之存否所必要」，既必須達不可或缺之程度，自係指
    就具體個案案情及相關卷證判斷，為發現實質真實目的，認
    為除該項審判外之陳述外，已無從再就同一供述者取得與其
    上開審判外陳述相同供述內容，倘以其他證據代替，亦無從
    達到同一目的之情形而言（最高法院95年度臺上字第4414號
    判決意旨參照）。又而刑事訴訟法第159 條之2 所稱「具有
    可信之特別情況」係屬於證據能力之要件，法院應比較其前
    後陳述時之外在環境及情況，以判斷何者較為可信，例如：
    陳述時有無其他訴訟關係人在場，陳述時之心理狀況、有無
    受到強暴、脅迫、詐欺、利誘等外力之干擾（法院辦理刑事
    訴訟案件應行注意事項第90項可參）。
  (二)證人己○○94年6 月13日、證人甲○○○94年5 月5 日、94
    年8 月13日警詢部分：
    關於證人己○○、甲○○○於警詢中之陳述部分，就被告丁○○、被告戊○○2 人而言，因均屬被告以外之人於審判外
    之陳述，為傳聞證據，依刑事訴訟法第159 條第1 項規定，
    原則上應無證據能力。查本件證人己○○、甲○○○於警詢
    中之陳述與審判中之陳述大致相符，依前揭規定及說明，即
    無刑事訴訟法第159 條之2 規定傳聞例外之適用，應認證人
    己○○於94年 6月13日之警詢筆錄，對於被告戊○○、證人
    甲○○○94年5 月5 日、94年8 月13日之警詢，對於被告丁○○、被告戊○○而言，均無證據能力。
  (三)被告丁○○94年5 月3 日、94年8 月13日警詢部分：
    共同被告丁○○於警詢中之陳述，就被告戊○○而言，因屬
    被告以外之人於審判外之陳述，為傳聞證據，依刑事訴訟法
    第159 條第1 項規定，原則上應無證據能力。查共同被告丁○○部分，其於本院審理中供承：向戊○○拿相片時，有說
    要貼人頭影印、傳真、貸款用等語（見本院二卷第381 頁）
    ，與警詢中所稱：係以5 萬元向被告戊○○購得偽造之甲○○○身分等語（見警卷第3 頁）並不相符，且除該項審判外
    之陳述外，已無從再就同案被告丁○○取得與其上開警詢陳
    述相同供述內容，倘以其他證據代替，亦無從達到同一目的
    ，而有利用原陳述之必要性。是同案被告丁○○於警詢中之
    供述，實已具備上開第159 條之2 傳聞例外「必要性」之要
    件。惟同案被告丁○○於警詢陳述時，與告訴人即證人甲○○○係夫妻關係，甲○○○稱保證不會有事，並偕同被告丁○○前往警局自首，製作筆錄時甲○○○均在旁邊走來走去
    ，且指導被告如何回答，其後不久2 人即辦理離婚，至本院
    審理中則開始否認犯罪等情，有被告丁○○之供述、證人甲○○○之證述可參（見本院一卷第88頁至第89頁、第120 頁
    、本院二卷第323 頁、第329 頁），且丁○○之警詢自白與
    告訴人甲○○○於警詢中所言：(1)被告2 人於93年4 月間向
    台新銀行借300 萬元，實際上係於94年3 月間向台新銀行貸
    款30萬元；(2)被告2 人至安泰商業銀行臺南分行（下稱安泰
    銀行）冒貸160 萬元，惟戊○○並未前往；(3)被告2 人向寶
    華銀行辦理汽車貸款22萬元，惟戊○○未去；(4)甲○○○之
    華信安泰銀行、中國國際商業銀行（下稱中國商銀）之信用
    卡遭竊，惟其後調查結果其並無華信安泰銀行信用卡，應係
    安信信用卡公司之誤稱，且中國商銀信用卡並未掛失，而係
    因款項未繳而遭強制停卡（此有甲○○○於本院中結證稱：
    所申請的全部銀行都經掛失等語明確，暨財團法人金融聯合
    徵信中心信用卡戶基本資訊彙總附於偵三卷第159 頁足憑）
    ，其2 人所言錯誤之處均一致，此亦有被告丁○○、證人甲○○○之警詢筆錄可參（見警卷第1 頁至第5 頁、第13頁至
    第16 頁） 。是警詢中被告丁○○與告訴人甲○○○2 人仍
    具夫妻關係，告訴人並陪同被告丁○○前往自首，足認2 人
    之關係尚稱良好，惟至本院審理中，2 人離婚、分居且關係
    交惡，則被告丁○○之陳述，究以警詢自白或審判中之陳述
    ，何者較有特別可信性之特別情狀？雖甲○○○於本院審理
    中結證稱：並未指導被告丁○○自首時要如何說，且貸款金
    額及冒貸經過都是被告丁○○轉述的（見本院二卷第329 頁
    至第330 頁），同時復稱：丁○○借錢、刷信用卡等事均未
    說得很詳細，伊都不是很清楚，有些是伊自己去查的等語（
    見本院二卷第329 頁），然被告丁○○於警詢之自白，其陳
    述甚為清楚（正確與否係屬另事），並無告訴人所陳有隱瞞
    或不願陳述之情形；且被告丁○○警詢自白之內容諸多錯誤
    ，告訴人既經查證，2 人又係分別製作筆錄，何以其於警詢
    中陳述錯誤之處，與被告丁○○錯誤之處完全一致？是本院
    衡諸前揭被告丁○○警詢筆錄製作之內容、當時環境、情況
    ，被告丁○○警詢中陳述時，與告訴人仍屬夫妻關係，有告
    訴人陪同在旁，其當時之心理狀況，顯係基於信任及配合告
    訴人而為，受告訴人之影響甚鉅；而被告丁○○至本院中，
    與告訴人已無婚姻關係，其所為陳述，較少受到告訴人之影
    響，應認被告丁○○於警詢中之陳述，雖有證明犯罪事實存
    否所需之「必要性」，但未具有可信之特別情況，而無刑事
    訴訟法第159 條之2 傳聞證據例外規定之適用，對於被告戊○○而言，應認為無證據能力。
三、貼有戊○○照片之甲○○○身分證影本部分：
    本件貼有戊○○之甲○○○身分證，非屬被告以外之人所為
    之陳述或製作之文書，而係檢察官提出用以證明被告2 人偽
    造、變造特種文書之文書物證，亦即以該文書內容之物理呈
    現作為本案之物證，自非供述證據（非被告以外之人於審判
    外之書面陳述），非屬傳聞證據，應認有證據能力。至被告
    戊○○之辯護人爭執：因不知何人製作，且沒有原本可以參
    酌，否認其證據能力等語（見本院一卷第125 頁），惟該物
    證係何人製作，有無原本可參等情，係本案亟待釐清之事實
    ，與該項物證有無證據能力係屬兩事，附此敘明。
四、又被告以外之人於審判外之陳述，雖不符前4 條之規定，而
    經當事人於審判程序同意作為證據，法院審酌該言詞陳述或
    書面陳述作成時之情況，認為適當者，亦得為證據。當事人
    、代理人或辯護人於法院調查證據時，知有第159 條第1 項
    不得為證據之情形，而未於言詞辯論終結前聲明異議，視為
    有前項之同意刑事訴訟法第159 條之5 定有明文。查本件被
    告2 人犯罪事實之證據方法，除前開2 位辯護人所爭執部分
    之證據能力業已說明如上外，其餘均詳如起訴書所引之證據
    ：(1)被告戊○○於警詢、偵查中之供述；(2)證人即台新銀行
    職員乙○○之偵查證述；(3)證人即告訴人甲○○○於94年10
    月18日、94年11月14日以外於偵查中之證述；(4)中國信託商
    業銀行（下稱中信銀行）對帳單、甲○○○個人基本資料等
    各1 張；(5)寶華銀行94年5 月25日（94）寶華苓發字第1041
    號函（含立可貸貸款資料表暨申請書、貼有戊○○照片之甲○○○身分證等資料）、台新銀行94年12月23日台新總法制
    字第09408492號函（含授信合約書、貸款資料表暨申請書、
    動撥申請書等資料）等，暨本院審理中調取之高雄縣大寮鄉
    戶政事務所95年5 月26日大鄉戶字第0950001987號函所附之
    換領國民身分證申請書3 份等，被告同意列入證據方法（見
    本院卷二第321 頁、本院卷三第461 頁），是本院審酌該言
    詞陳述或書面陳述作成時之情況，且作成之形式均無瑕疵，
    復與待證事實具有關聯性等情況，均認為適當，自得採為證
    據。此外，證據能力之有無，係在於判斷相關提出之證據，
    得否作為認定犯罪事實之基礎；如相關證據並非用以認定犯
    罪事實之存在，而係作為彈劾證據時，則不受證據能力之限
    制，附此敘明。
乙、實體有罪部分
一、被告丁○○部分：
    上揭起訴事實所載時、地變造甲○○○身分證影本之事實，
    業據被告丁○○於本院審理中供承不諱，復有證人己○○、
    乙○○等人之證述明確，及該變造之身分證影本附卷足憑 (
    見警卷第38頁、偵三卷第146頁)，足認被告之自與事實相符
    ，堪信其為真實，被告確有前揭變造特種文書之犯行，洵堪
    認定，應予論罪科刑。
二、被告戊○○部分：
  1.訊據被告戊○○矢口否認有何偽造身分證之犯行，辯稱：未
    曾偽造或看過該貼有伊照片之身分證，亦未持以對保，影本
    也是案發後才看到；因為伊要辦勞健保曾經將照片、資料交
    給丁○○，但後來因為伊補習班有人退保，所以就繼續在補
    習班，但是資料沒有拿回來等語（見本院二卷第383 頁）。
    經查：本件被告戊○○曾提供其相片給同案被告丁○○，丁○○並於起訴事實所載時、地，將相片貼於甲○○○之身分
    證影本，再影印傳真予台新、寶華銀行以行使等情，業如上
    述，是就被告戊○○部分所應究者，係本件被告與同案被告
    丁○○之間，有無犯意聯絡及行為分擔？
  2.查共同被告丁○○於本院審理中以證人身分結證稱：伊向戊○○拿相片時，有說要貼人頭影印、傳真、貸款用；伊把照
    片貼在甲○○○的身分證影本上，再影印後傳真給台新、寶
    華銀行等語（見本院一卷第118 頁、院二卷第252 頁、第
    381 頁）明確，且有前開貼有戊○○照片之虛偽國民身分證
    影本2 份在卷可佐，堪信其為真實。
  3.被告戊○○以前開情詞置辯，惟查，被告戊○○於89至91年
    間，曾因提供自己之相片偽造他人身分證案件遭臺灣高雄地
    方法院檢察署以91年度偵字第23244 號偵查起訴（見偵三卷
    第161頁至第169頁、本院92年訴字第1981號受理中尚未審結
    ），尚且不論該次行為是否構成犯罪，被告既曾因偽造身分
    證之行為遭到刑事偵查，自應對其相片置於他人之處，可能
    遭變造、偽造證件乙節知之甚詳，而有較一般人更高之注意
    能力，其若將身分證件、相片交與他人辦理勞、健保，嗣又
    未辦理，卻未將證件、相片取回而任人處置，實與事理有違
    ；又衡諸常情，銀行對保手續，即在核對借款之人是否為本
    人，並須核對身分證明文件，此為一般社會大眾所熟知之常
    識，而被告戊○○於本件行為時已經成年，智慮已臻成熟，
    對此自亦不能諉為不知。是被告戊○○明知自己係偽裝甲○○○進行對保，亦明知須核對身分證件，復參以其有較一般
    常人更明白偽造、變造身分證之可能，及自己曾經提供相片
    而未取回等情，尚難認被告對於變造甲○○○國民身分證乙
    節絲毫未加過問，且毫不知情。
  4.再被告戊○○於案發期間之勞工保險暨全民健康保險之投保
    單位均在私立智星心算文理短期補習班，至94年8 月8 日始
    辦理退保，此有勞保局電子閘門查詢作業被保險人投保資料
    查詢、中央健康保險局高屏分局函文在卷足憑，惟一般營利
    事業單位，其為員工投保勞工、健康保險，並無投保人數之
    限制，亦無須某人退保，他人始得繼續投保之情形，是被告
    戊○○所為原本要請丁○○辦理健保、勞保，因有人退保，
    便繼續留在補習班等辯解，亦顯與事理有違。從而，本件事
    證明確，被告戊○○與被告丁○○間，確有犯意聯絡與行為
    分擔，足堪認定。
三、公訴意旨雖認：被告黃啟則與丁○○共同意圖為自己不法之
    所有，並基於行使偽造特種文書之概括犯意，先由戊○○於
    民國93年間某日，在某不詳地點偽造貼有戊○○照片之甲○○○身分證後，(1)於93年6 月9 日，由戊○○持上開偽造之
    甲○○○身分證與丁○○一同前往寶華銀行，偽稱其係甲○○○，並將上開偽造貼有戊○○照片之甲○○○身分證，交
    予寶華銀行職員己○○對保而行使之；再(2)於94年3 月31日
    ，由戊○○持上開偽造之甲○○○身分證與丁○○一同前往
    台新銀行，偽稱其係甲○○○，並將上開偽造貼有戊○○照
    片之甲○○○身分證，交予台新銀行職員乙○○對保而行使
    之，因認被告係涉偽造持種文書罪嫌等語。惟被告2 人矢口
    否認有何偽造特種文書之犯行，被告丁○○辯稱：警詢中所
    稱是甲○○○要其如此說不會有事；伊把照片貼在甲○○○
    的身分證影本上，再影印後傳真給台新、寶華銀行等語（見
    本院二卷第252 頁、第381 頁）。辯護人則以：被告並未偽
    造身分證僅在身分證影本上貼戊○○之照片再影印、傳真等
    語資為被告辯護（見本院二卷第264 頁）。被告戊○○辯稱
    ：不知道有本案偽造之身分證等語。經查：
  (一)按事實之認定，應憑證據，如未能發現相當證據，或證據不
    足以證明，自不能以推測或擬制之方法，以為裁判基礎；又
    認定不利於被告之事實，須依積極證據，苟積極證據不足為
    不利於被告事實之認定時，即應為有利於被告之認定，更不
    必有何有利之證據；又刑事訴訟上證明之資料，無論其為直
    接或間接證據，均須達於通常一般之人均不致有所懷疑，而
    得確信其為真實之程度，始得據為有罪之認定，若其關於被
    告是否犯罪之證明未能達此程度，而有合理性懷疑之存在，
    致使無從形成有罪之確信，根據「罪證有疑，利於被告」之
    證據法則，即不得遽為不利被告之認定，有最高法院40年台
    上字第86號、30年上字第816 號、76年度台上字第4986號判
    例意旨可資參照。
  (二)雖被告丁○○雖於警詢中自白係向戊○○以5萬元代價購入
    偽造身分證（見警卷第3頁），而台新銀行對保人員即證人
    乙○○、寶華銀行即證人己○○亦均證稱：對保時有看過偽
    造之身分證原本等語（見本院一卷第214 頁、院二卷第374
    頁）。然被告丁○○於本院審理中則改稱：警詢中所稱是甲○○○要其如此說不會有事的；伊把照片貼在甲○○○的身
    分證影本上，再影印後傳真給台新、寶華銀行等語（見本院
    二卷第252 頁）。查：
    1.證人甲○○○未曾有補領國民身分證之記錄，僅於87年8
      月12日、94年5 月20日、95年3 月8 日分別有換發記錄，
      是其國民身分證正本均完好，並無遭變造之情形，此有高
      雄縣大寮鄉戶政事務所95年5 月26日大鄉戶字第09500019
      87號函暨所附換領國民身分證申請書在卷足稽（見本院一
      卷第42頁至第45頁），是本件應可先排除被告2 人有變造
      甲○○○國民身分證正本之情形。
    2.本案卷內甲○○○之身分證影本共有3 份，即：94年3
      月31日向台新銀行申請貸款時提出之換貼戊○○相片之虛
      偽身分證影本（見偵三卷第146 頁）、93年6 月9 日向
      寶華銀行申請貸款時提出之換貼戊○○相片之虛偽身分證
      影本（見警卷第38頁）、94年3 月23日向寶華銀行申請
      汽車貸款時提出之甲○○○真正身分證影本（見警卷第43
      頁）。觀之該3 份虛偽及真實之身分證影本，其換發日期
      、相關基本資料，甚至職業欄、本籍之刪除線、出生地記
      載之偏斜位置等特徵均相同；而住遷註記部分，3 份身分
      證影本之第1 欄均註記「高雄縣大寮鄉○○村○○鄰○○路
      251 之3 號」，然、部分之住遷註記第2 欄，另有手
      寫及橡皮印之「整編為20鄰興隆路289 號」註記；另、
      之虛偽身分證上，戊○○之相片右上角距離右框線部分
      ，之距離較之距離為大。則若如公訴意旨所稱，本案
      之身分證係偽造原本後，再影印提出於銀行以行使之，
      、之虛偽身分證內容、字體、位置等足資辨識之特徵應
      完全相符，而與真正之相異方屬合理。然而，3 份身分
      證上，除相片、整編註記分別有所不同外，其餘特徵均相
      符合；且真正身分證上門牌整編之註記，與偽造之身
      分證相符，該等住遷註記第2 欄上，「20」、「289 」部
      分係手寫，「整編為」、「興隆路」「號」部分則蓋用橡
      皮章，2 者之字體、大小、位置均大致相同，足認虛偽之
      ，係由之身分證變造而來。又若認、係先後偽造
      之不同身分證，則其換發日期、相關基本資料，甚至職業
      欄、本籍之刪除線、出生地記載之偏斜位置等特徵應不致
      幾近相同（甚至與真正之身分證相同）；再、身分證
      影本上，戊○○之相片右上角距離不等，且住遷註記欄亦
      不相同，足認、身分證影本係分別變造，而有2 個變
      造行為，亦可認定。復本件被告2 人前往對保時，均向銀
      行承辦人員佯稱因趕時間，需在車上對保，此有證人己○○、證人乙○○於本院審理中證述可參（見本院一卷第21
      3 頁至第214 頁、院二卷第372 頁至第373 頁），衡情若
      確實偽造甲○○○之國民身分證，則其2 人大方前往對保
      並提示證件即可，毋須託詞趕時間，故意製造倉促之情境
      ，使負責對保之人員於匆忙之中完成手續，益徵其等2 人
      並未持有偽造之甲○○○國民身分證正本，被告2 人所為
      此部分之辯解，堪認與事實相符。
  (三)承上，足認本案既無變造之甲○○○之國民身分證正本，亦
    無偽造之身分證正本，而係由被告丁○○於93年6 月9 日前
    某日影印甲○○○真正之國民身分證後，將戊○○之相片覆
    貼於甲○○○之身分證影本相片上，變造甲○○○之身分證
    影本，再影印傳真給寶華銀行而行使之；嗣於94年3 月31日
    前某日，再以相同手法變造另一身分證影本，並向台新銀行
    持以行使時，而導致如上開3 種不同版本身分證之結果。綜
    上，公訴人認被告係偽造特種文書之犯行，尚有未洽。然被
    告有於事實欄所載之時、地，2 次變造特種文書等犯行，則
    如上述。本案事證業已明確，被告2 人犯行洵堪認定，應依
    法論科。
四、被告2 人行為後，刑法及刑法施行法業於95年7 月1 日修正
    施行，參酌最高法院95年5 月23日刑事庭第8 次會議決議、
    95 年11 月7 日95年度第21次刑事庭會議決議意旨，應適用
    新刑法第2 條第1 項之規定，為「從舊從輕」之比較。另於
    比較時應就罪刑有關之共犯、未遂犯、想像競合犯、牽連犯
    、連續犯、結合犯，以及累犯加重、自首減輕暨其他法定加
    減原因（如身分加減）與加減比例等一切情形，本於統一性
    及整體性原則，綜其全部罪刑之結果而為比較；又如新舊法
    處罰之輕重相同、法理或審酌標準見解之明文化、純文字之
    修正等，即無比較適用之問題，非此條所指之法律有變更，
    即無本條之適用，應依一般法律適用原則，適用裁判時法；
    又如逕行適用行為時法，因結果並無不同，對判決不生影響
    ，上訴審毋庸撤銷改判。是本院審酌：
  (一)法定貨幣單位部分：被告2 人行為後，刑法施行法增訂第1
    條之1 ，其立法目的，在於考量新修正之刑法施行後，不再
    適用「現行法規所定貨幣單位折算新臺幣條例」，為使罰金
    數額趨於一致，避免衍生新舊法比較適用問題，以緩和實務
    適用法律之衝擊，於不變動罰金數額之前提下，所為之規定
    。是以上開規定具有準據法之性質，不論行為人之行為係在
    刑法修正施行前或施行後，關於罰金之貨幣單位，一律為新
    臺幣。
  (二)罰金刑部分：被告行為後，刑法第33條第5 款業已修正施行
    ；修正後刑法第33條第5 款規定「罰金：新臺幣1,000 元以
    上，以百元計算之。」，與修正前刑法第33條第5 款規定「
    罰金：1 元以上。」不同。比較新舊法結果，以舊法較有利
    於行為人。
  (三)共同正犯部分：刑法第28條將「實施」修正為「實行」，新
    舊法之共同正犯範圍因此而有變動，自屬犯罪後法律有變更
    （最高法院96年度臺上字第934 號判決參照），惟參照修正
    理由之說明，本案被告2 人之犯罪行為，依新舊法，均成立
    共同正犯，適用新法並無較有利於被告。
  (四)連續犯部分：被告行為後，刑法第56條連續犯之規定，業已
    修正公布刪除，此刪除雖非犯罪構成要件之變更，但顯已影
    響行為人刑罰之法律效果，自屬法律有變更，依新法第2 條
    第1 項規定，比較新、舊法結果，以舊法較為有利。
  (五)易科罰金部分：被告2 人行為後，罰金罰鍰提高標準條例第
    2 條業已刪除，而刑法第41條第1 項前段關於易科罰金之折
    算標準已由舊法之銀元100 元、200 元、300 元修正為新臺
    幣1, 000元、2,000 元、3,000 元，因屬科刑規範事項之變
    更，其折算標準為裁判時所應諭知，自有就新舊法規定比較
    之必要，經比較新舊法結果，以被告行為時之舊法較為有利
    於被告。
  (六)累犯部分：刑法第47條原規定：「受有期徒刑之執行完畢，
    或受無期徒刑或有期徒刑一部之執行而赦免後，5 年以內再
    犯有期徒刑以上之罪者，為累犯，加重本刑至2 分之1 」，
    修正為「受徒刑之執行完畢，或一部之執行而赦免後，5 年
    以內故意再犯有期徒刑以上之罪者，為累犯，加重本刑至2
    分之一。第98條第2 項復規定關於因強制工作而免其刑之執
    行者，於受強制工作處分之執行完畢或一部之執行而免除後
    ，5 年以內故意再犯有期徒刑以上之罪者，以累犯論」。比
    較修正前、後該條之規定，可知修正前有關累犯之成立，不
    以再犯之罪係故意犯罪為限，現行規定則以再犯故意犯為成
    立累犯之要件，新舊法就此範圍既有變動，應有新舊法比較
    。然本件被告再犯者係故意犯罪，依修正前、後之規定均成
    立累犯，是以經比較新、舊法之結果，現行刑法第47條第1
    項之規定並未較有利於被告，仍應適用修正前之刑法第47條
    規定為累犯之論處。
  (七)綜合上述修正前、後之比較結果，除非屬法律變更而應逕適
    用裁判時法部分外，其餘應適用被告2 人行為時之法律，即
    修正前刑法之相關規定，予以論處。
五、按國民身分證屬於品行能力服務相類證書之一種，自為刑法
    第212 條之特種文書，且影本與原本可有相同之效果，如將
    原本加以影印後，將原本之部分內容竄改，重新影印，其與
    無製作權人將其原本竄改，作為另一意思表示者無異。是核
    被告丁○○、戊○○所為，均係犯刑法第216 條、第212 條
    行使變造特種文書罪。被告2 人就前揭犯行，有犯意聯絡及
    行為分擔，應論以共同正犯。其等變造被害人之身分證影本
    後持以行使，變造之低度行為，為行使之高度行為所吸收，
    不另論罪。又被告先後2 次行使變造國民身分證犯行，時間
    緊接，方法相同，且係觸犯構成要件相同之罪名，顯均係基
    於概括之犯意而為之，為連續犯，應依修正前刑法第56條之
    規定論以一罪，並均依法加重其刑。再被告戊○○有如事實
    欄所示之刑罰執行，其於前案執行完畢5 年以內再犯本件本
    刑為有期徒刑以上之罪，為累犯，應依修正前刑法第47條規
    定加重其刑。爰審酌被告2 人變造國民身分證，足以生損害
    於甲○○○、戶政機關對於國民身分證核發之公信力及管理
    之正確性，行為實有不該，惟參酌被告丁○○坦承犯行，頗
    有悔改之心，被告戊○○則矢口否認犯行，毫無悔意，暨被
    告戊○○僅提供其相片，被告丁○○係主要著手變造國民身
    分證之人，及綜合考量被告丁○○係高中畢業、家境小康、
    職業商，被告戊○○高中畢業、無業，及上開犯罪情節等一
    切情狀，分別量處如主文所示之刑及分別諭知易科罰金之折
    算標準，以示儆懲。
六、末按「中華民國96年罪犯減刑條例」業經總統於96年7月4日
    公布，同年7月16日施行，本件被告2人之犯罪時間係在96年
    4月24日以前，因其等所涉罪名與宣告刑，經核符該條例第2
    條第3款規定，並無第3條所列不予減刑之情形，就該部分即
    應依同條例第7條規定，減輕其刑，並於判決主文同時諭知
    其宣告刑及減得之刑。
丙、不另為無罪諭知部分：
一、告訴及移送意旨另以：
  (一)被告2 人復共同意圖為自己不法之所有，並基於詐欺及行使
    偽造私文書之概括犯意：(1)於93年6 月9 日，戊○○與丁○○一同前往寶華銀行，向寶華銀行人員偽稱其係甲○○○，
    因所經營之威衡家具須貸款週轉，故欲以威衡家具之名義向
    寶華銀行借款300 萬元，再由丁○○在寶華銀行「立可貸」
    貸款資料表暨申請書上貸款人欄偽簽貸款人威衡家具、負責
    人甲○○○之署名及盜蓋威衡家具及甲○○○之印章（署名
    各1 枚，印文各2 枚），又在連保人欄簽上自己之姓名及蓋
    上印章，並由戊○○在連帶保證人欄偽簽甲○○○之署名並
    盜蓋印章後（署名1 枚，印文2 枚），再將申請書交予寶華
    銀行職員而行使之，致寶華銀行陷於錯誤，認確係威衡家具
    申請貸款，而核撥貸款200 萬元入丁○○及戊○○所指定之
    帳戶，均足以生損害於甲○○○及寶華銀行對貸款核准之正
    確性。(2)於94年3 月31日，戊○○與丁○○一同前往台新銀
    行，偽稱其係甲○○○，欲以所經營之威衡家具名義與台新
    銀行簽訂額度300 萬元以下票據貼現之授信合約書，並由戊○○在台新銀行授信合約書立約人欄盜蓋貸款人威衡家具之
    公司章、偽簽負責人甲○○○署名及盜蓋甲○○○之印章（
    署名1 枚，印章各1 枚），及在貸款資料表暨申請書上盜蓋
    威衡家具及甲○○○之印章（各1 枚），又在連帶保證人欄
    上盜蓋甲○○○之印章後（1 枚），再由丁○○在連帶保證
    人欄蓋上自己之印章後，再將申請書交予台新銀行職員乙○○而行使之，致台新銀行陷於錯誤，誤認係威衡家具申請貸
    款，隨後戊○○即以威衡家具名義填寫動撥申請書，在借款
    人欄盜蓋威衡家具之大章及甲○○○之小章（各1 枚），以
    票據貼現之方式向台新銀行借款30萬元，台新銀行即於95年
    4 月1 日，核撥票據貼現借款30萬元入丁○○及戊○○所指
    定之帳戶，均足以生損害於甲○○○及台新銀行對借款核准
    之正確性。
  (二)丁○○與戊○○共同意圖為自已不法之所有，推由丁○○於
    94年3 月間某日，在高雄縣大寮鄉○○村○○路289 號之住
    處，竊取其夫甲○○○所有之中信銀行、中國商銀、華信安
    泰銀行及合作金庫之信用卡數張，得手後，丁○○隨即將上
    開中信銀行之信用卡2 張，在前開住處後門交予戊○○使用
    ，丁○○與戊○○即基於上開詐欺及行使偽造私文書之概括
    犯意，由戊○○持上開甲○○○名義所申請使用之中信銀行
    信用卡，自94年3 月25日起同年4 月8 日止，前往如附表所
    示之源豐加油站等商店，於加油、住宿或購買物品後，於櫃
    台持前開竊得之甲○○○信用卡刷卡結帳，冒稱其係甲○○○，並基於偽造私文書之概括犯意，連續在不知情之店員或
    服務人員所製作、詳如附表所示之簽帳單上偽造「甲○○○
    」之署名（編號4 、5 、9 、10為1 枚，編號8 為1 式2 枚
    ，編號1 、2 、7 免簽名），而偽造私文書後，再持以交付
    簽帳單予不知情之店員或服務人員以作為支付價金或消費款
    之方法，致如附表所示之商店店員或服務人員陷於錯誤而交
    付商品或提供服務予戊○○，共詐得14633 元之商品或服務
    ，均足以生損害於甲○○○、特約商店及中信銀行（詳細時
    間、地點、商店名稱、地址、盜刷金額等均詳如附表一）。
  (三)因認被告2 人另涉犯刑法第216 條、第210 條行使偽造私文
    書罪罪嫌、第339 條第1 項、第2 項之詐欺取財、詐欺得利
    罪嫌、同法第320 條第1 項之竊盜罪嫌等語。
二、按犯罪事實應依證據認定之，無證據不得認定其犯罪事實；
    不能證明被告犯罪者，應諭知無罪之判決，刑事訴訟法第15
    4 條第2 項、第301 條第1 項分別定有明文。又事實之認定
    ，應憑證據，如未能發現相當證據，或證據不足以證明，自
    不能以推測或擬制之方法為裁判基礎；且認定犯罪事實所憑
    之證據，雖不以直接證據為限，間接證據亦包括在內，然而
    無論直接證據或間接證據，其為訴訟上之證明，須於通常一
    般之人均不致有所懷疑，而得確信其為真實之程度者，始得
    據為有罪之認定，倘其證明尚未達到此一程度，而有合理之
    懷疑存在而無從使事實審法院獲得有罪之確信時，即應由法
    院為諭知被告無罪之判決，最高法院40年度台上字第86號、
    76年度台上字第4986號著有判例可資參照。再者，依刑事訴
    訟法第161 條第1 項規定，檢察官對於起訴之犯罪事實，仍
    應負提出證據及說服之實質舉證責任。倘其所提出之證據，
    不足為被告有罪之積極證明，或其指出證明之方法，無從說
    服法院以形成被告有罪之心證，基於無罪推定之原則，自應
    為被告無罪判決之諭知，此亦有最高法院92年度台上字第12
    8 號判例意旨可參。
三、次按以被害人之陳述為認定犯罪之依據時，必其陳述並無瑕
    疵，且就其他方面調查，又與事實相符，始足以認定事實。
    而所謂無瑕疵，係指被害人所為不利被告之陳述，與社會上
    一般生活經驗或卷存其他客觀事實並無矛盾而言。而就其他
    方面調查認與事實相符，非僅以所援用之旁證足以證明被害
    結果為已足，尤須綜合一切積極證據佐證，除認定被告確為
    加害人之可能外，在推理上無從另為其他合理原因之假設，
    如有不合於此，即不能僅以被害人片面之陳述為論斷之證據
    。再刑法第339 條詐欺罪之成立，係以行為人意圖為自己或
    第3 人不法之所有，以詐術使人將本人或第3 人之物交付或
    取得利益為要件，所謂以詐術使人交付，必須被詐欺人因其
    詐術而陷於錯誤，若其所用方法，不能認為詐術，亦不致使
    人陷於錯誤，即不構成該罪（最高法院46年臺上字第260 號
    判例參照）。至於民事借貸關係成立時，本即具有一定風險
    ，債權人應自行評估債務人日後之償債能力；而銀行業者從
    事貸款授信業務，面對龐大不特定之交易對象，本即透過一
    定徵信機制，就相關重要資訊實質查核其內容，不得濫行貸
    放，是客戶向銀行業者申請貸款或授信額度時，提出其相關
    個人信用、財產資料供銀行查核、徵信，銀行並依據該查核
    之結果據以核准貸款，一旦發生債務不履行時，亦得就其提
    供擔保資產求償；而對保程序亦屬查核作業之一環，銀行本
    應確實核對到場對保客戶之身分是否確時為本人，始得據以
    撥款或同意授信額度；若對保人員未確實查證，尚難謂銀行
    即因而陷於錯誤。亦即，若客戶申請貸款或授信餘額時，所
    提出資料俱屬真實，並經審核作業程序通過後，其後到場對
    保之人是否為本人，雖亦能影響銀行貸放款或同意授信額度
    之肯否，惟若對保人員已確實核對客戶身分證明文件正本，
    除非客戶使用偽造之證件正本，致使對保人員無從辨識是否
    確係本人外，即可停止本件貸款或授信額度之核撥；反之，
    若對保人員並未確實核對證件原本，則應認該貸款或授信額
    度之核撥，與是否本人親自對保之間，並無因果關係可言。
    況且刑事被告依法不負自證無罪之義務，債務關係成立後，
    縱令是債務人事後出於惡意不為履行，苟無足以證明其在債
    之關係發生時，自始即具有詐欺意思之積極證據，亦僅能令
    負民事債務不履行之責任，尚不得據此債信違反之客觀事態
    ，而倒果為因推定債務人自始即有不法所有之意圖及施用詐
    術。末按，刑法上所謂偽造私文書，係以無權製作之人冒用
    他人名義而製作，為其構成要件之一。若基於本人之授權，
    或其他原因有權製作私文書者，與無權製作之偽造行為不同
    ，而不成立偽造私文書罪，此有最高法院95年度第19次刑事
    庭會議決議意旨可參。
四、公訴意旨認被告2 人涉有刑法第339 條第1 項詐欺罪嫌，無
    非以：(1)被告丁○○於警詢中、被告戊○○於警詢、偵查中
    之供述；(2)證人即寶華銀行職員己○○之警詢及偵查之證述
    、證人即台新銀行職員乙○○之偵查證述；(3)證人即告訴人
    甲○○○之警詢及偵查之證述；(4)中信銀行對帳單、甲○○○個人基本資料等各1 張；(5)寶華銀行94年5 月25日（94）
    寶華苓發字第1041號函（含立可貸貸款資料表暨申請書、貼
    有戊○○照片之甲○○○身分證等資料）、台新銀行94年12
    月23日台新總法制字第09408492號函（含授信合約書、貸款
    資料表暨申請書、動撥申請書等資料）；(6)信用卡簽單影本
    7 張；(7)證人乙○○寄送貼有被告戊○○之甲○○○身分證
    影本等資為論據。然訊據被告2 人固不否認有以證人甲○○○名義申請貸款及授信，被告戊○○並佯稱係告訴人甲○○○前往銀行對保簽名，及使用告訴人之信用卡等事實，惟均
    否認有何詐欺、行使偽造私文書、竊盜等犯行。被告丁○○
    辯稱：警詢時是告訴人要伊自首，並保證不會有事；相關貸
    款均經甲○○○事先同意，因告訴人藉故不願對保，才會請
    戊○○假冒；告訴人只負責業務，公司財務都是伊在處理，
    所貸得款項均用在公司；告訴人的卡大部分都由伊保管，並
    事先經告訴人同意交給戊○○使用；遇到需要資金週轉時，
    告訴人說只要可以弄到錢，如何去辦他不管，因將來要還錢
    時告訴人也是要伊負責等語。辯護人則以：銀行借款部分，
    丁○○與告訴人係夫妻關係，告訴人係威衡家具負責人，財
    務均委由丁○○處理，公司有資金缺口須借款，借款就必須
    對保，告訴人均無法諉為不知，但告訴人不願對保，將所有
    事概括授權丁○○處理，丁○○不得已才找別人代簽，此部
    分亦取得甲○○○同意；又所借得款項全部用在公司及告訴
    人母親之生活費，告訴人也因而獲利；至銀行對保程序也有
    重大疏失形同放任，故被告丁○○並無詐欺、偽造文書情事
    ；戊○○刷卡部分亦取得甲○○○同意，故丁○○也沒有竊
    盜信用卡、偽造文書犯行等語為被告丁○○辯護。被告戊○○則辯稱：確實有向告訴人借中信銀行、安信信用卡使用，
    並有更改通訊住址、電話，若是竊取所得實毋庸更改，這部
    分伊也有清帳，且多半係加油站消費且有登記車號、統編，
    均足認有經過告訴人本人同意；伊未看過且未將伊照片貼在
    甲○○○的身分證上，亦未持該身分證前往對保，影本也是
    案發後才看到；告訴人個人資料係於偵查中提出，是被告丁○○及告訴人同意伊使用信用卡時，由他們寫給伊的資料等
    語；其辯護人則稱：戊○○使用信用卡或於貸款資料簽名部
    分都事先經告訴人同意，告訴人所言不實；復比照丁○○、
    告訴人警詢筆錄完全一樣，錯誤部分也相同，可知丁○○、
    告訴人事前就已串供指控戊○○，全案均由告訴人所主導；
    告訴人亦證稱財務均由丁○○處理，加諸丁○○得任意使用
    告訴人帳戶之語音轉帳，均足認告訴人有概括授權丁○○處
    理財務，其稱對於貸款等都不知情顯然不可能，可證偽造簽
    名部分已取得甲○○○同意，戊○○係因丁○○請求，才答
    應幫忙簽名；另銀行對於企業貸款之風險評估，非在於簽名
    ，而是公司本身營運狀況及擔保品是否足夠，而本件銀行對
    於公司狀況及擔保評估後，才貸予款項，戊○○雖代為簽名
    ，但不影響銀行的風險評估；至信用卡部分，本件刷卡的額
    度均在銀行同意之額度內，有無繳費應屬民事糾紛；又本案
    相關借款均有借有還，並都用在威衡家具行，非個人享受，
    且此期間戊○○曾存了32萬元借錢給威衡家具行；又若認被
    告有罪，請斟酌款項都非被告使用，被告2 人均非貪圖財產
    上的利益，告訴人顯然有受利益等情，從輕量刑等語為被告
    戊○○辯護。經查：
  (一)被告2 人於公訴意旨(一)所載時、地，先由被告丁○○以威衡
    家具行名義，向寶華、台新銀行借款及填寫相關資料，於對
    保時，被告戊○○並偽稱其係甲○○○，而在對保資料上偽
    簽甲○○○之署名，經銀行核准貸款；又於公訴意旨(二)所載
    時、地，由被告丁○○將甲○○○所有之中信銀行信用卡交
    被告戊○○使用，被告戊○○並持往如附表所示之商店消費
    ，及在附表編號4 、5 、8 、9 、10號之簽帳單上簽署「甲○○○」之署名後，交付店員或服務人員作為支付價款之方
    法，而獲得如附表所示價值共14633 元之商品或服務等情，
    業經被告2 人於本院審理中供承在卷，復有證人即寶華銀行
    職員己○○之警詢及偵查之證述、證人即台新銀行職員乙○○之偵查證述、證人即告訴人甲○○○之警詢及偵查之證述
    、中信銀行對帳單、甲○○○個人基本資料等各1 張、寶華
    銀行94年5 月25日（94）寶華苓發字第1041號函（含立可貸
    貸款資料表暨申請書、貼有戊○○照片之甲○○○身分證等
    資料）、台新銀行94年12月23日台新總法制字第09408492號
    函（含授信合約書、貸款資料表暨申請書、動撥申請書等資
    料）、信用卡簽單影本7 張、證人乙○○寄送貼有被告戊○○之甲○○○身分證影本等在卷足憑，核與被告之供述相符
    ，上開事實均足堪認定。
  (二)告訴人即證人甲○○○於本院準備程序中稱：伊係威衡家具
    負責人，當時財務狀況並無問題，帳務、會計、出納都是丁○○在處理；94年4 月左右丁○○生產時，伊係突然接獲廠
    商告知，丁○○有向他借支票，但未入帳，伊追問丁○○，
    然後陸續錢莊等就找來，這些事情才爆發出來等語（見本院
    二卷第120 頁）；至本院審理中則結證稱：家具行平常都丁○○負責財務，伊所有印章、證件均丁○○保管，公司支票
    都是丁○○開出，公司的財務、薪資、貨款、貸款、車貸、
    信用卡款、家用開銷等，均丁○○在處理，伊相信丁○○；
    伊在公司負責訂單、開發新產品、接洽客戶、拜訪經銷商；
    公司在93、94年間資金方面有困難；都是丁○○去借，伊不
    知丁○○跟何人借錢，家具行經營6 、7 年，伊公司都有正
    常融資；公司在富邦銀行鳳山分行有票貼，也有貸款，額度
    最多100 多萬元、華僑銀行鳳山分行（現已併入花旗銀行鳳
    山分行）信保基金500 萬元；本案貸款部分約是在94年3 、
    4 月份貸款銀行通知伊利息未繳才知道的，印象中是寶華、
    台新、安泰，還有車貸；盜刷信用卡及冒名貸款伊均不知情
    等語（見本院二卷第322 頁至第332 頁）。是證人甲○○○
    先稱公司財務狀況並無問題，又改稱在93、94年間資金有困
    難，所陳已前後不一，令人存疑。復本院向花旗銀行鳳山分
    行（原華僑銀行鳳山分行，下稱花旗銀行）、台北富邦商業
    銀行股份有限公司（下稱富邦銀行）函查結果，富邦銀行於
    93年12月21日經核准貸給威衡家具150 萬元，期間1 年，惟
    自94年4 月21日起未再付款；花旗銀行部分威衡家具雖有開
    戶，惟並未開立授信融資專戶等情，均有富邦銀行97年2 月
    25日（97）債字第097170B0157 號函、花旗銀行（97）花台
    鳳字第45號函暨其附件在卷足憑（見本院二卷第343 頁至第
    348 頁）；復本件台新、寶華銀行所借貸出來之款項，借款
    用途，多在威衡家具之支票存款或一般存款帳戶下轉進轉出
    及支付威衡家具票款，並無法證明有流入個人帳戶而為個人
    使用，且被告丁○○得自由使用證人甲○○○名下帳戶之語
    音轉帳等情，亦有寶華銀行95年8 月22日（95）寶華苓發字
    第2109號函暨所附之存款取款憑條、匯出匯款用紙代傳票（
    1） 、授信戶資金流向控管表、合作金庫大發分行95年9 月
    11日合金發存字第0950005366號函暨附件支票影本、97年3
    月10日合金發存字第0970001056號函暨附件提款資金明細表
    、97年5 月19日合金發存字第097000 2162 號函暨所附之分
    戶交易明細表影本、台新銀行95年9 月13日台新總法制字第
    095000032 21號函、97年3 月10日台新作文字第9703296 號
    函暨所附資金往來明細等在卷可參（見本院二卷第139 頁至
    第141 頁、第15 1頁、第153 頁、第25 2頁至第253 頁、第
    361 頁至第363 頁、本院三卷第447 頁至第450 頁）。是綜
    據上開證人甲○○○所陳及本院函查威衡家具其餘融資、所
    貸得款項之往來情形，足認證人甲○○○對於公司財務之運
    作不甚關心，完全交與被告丁○○處理，對於其公司融資借
    款、資金來源等情形，均不甚瞭解；而被告丁○○雖為主導
    公司財務之人，其遇到公司財務危機，須對外借貸時，衡情
    並無隱瞞其夫即證人甲○○○之必要，證人甲○○○於本院
    審理結證時亦稱知道財務有困難，卻於警詢時對於威衡家具
    名義辦理之寶華、台新、安泰等銀行之貸款，均諉稱不知，
    實與常情相違。
  (三)承上，證人甲○○○既自承將相關存摺、印章、支票、財務
    之運作，均授權被告丁○○全權處理，且證人甲○○○在前
    開對於財務危機已有認知之前提下，仍十足信任被告丁○○
    ，充分授權，應認被告2 人所辯稱：證人甲○○○對於被告
    丁○○出面為其申辦以威衡家具名義之貸款，及為其蓋章、
    簽名，均已概括授權或事前知悉等情，並非無可能。
  (四)又被告丁○○雖於警詢中自白竊取信用卡等犯行，惟其於警
    詢中自白之內容，與證人甲○○○之指述完全一致，且錯誤
    亦同，已如前述，是被告丁○○於警詢中之自白、證人甲○○○於警詢中之指述，其證明力甚為薄弱。另參之證人甲○○○於94年4 月21日掛失中信銀行2 張，94年5 月12日掛失
    合作金庫1 張信用卡，另於94年4 月21日、94年5 月18日、
    95年1 月27日分別申請停用花旗銀行信用卡2 張，富邦銀行
    信用卡1 張、安信信用卡公司信用卡1 張，其餘中國商銀1
    張、合作金庫信用卡2 張、安信信用卡2 張均分別於94年4
    月30日、同年10月間、95年1 月27日因款項未繳遭強制停卡
    ，有財團法人金融聯合徵信中心信用卡資訊查詢在卷可參（
    見偵三卷第159 頁），核與證人甲○○○於本院審理中結證
    稱：伊發現信用卡不見了，認為是被告丁○○偷的，追問之
    後便打電話向所有伊申請的銀行全部掛失，銀行要跟我確認
    資料，才發現帳單地址等均遭變更，後來查金額，才發現有
    大筆消費，因為伊信用卡沒有在用，覺得很奇怪，還有叫銀
    行補寄明細等語（見本院二卷第322 頁至第332 頁），及被
    告丁○○於94年5 月3 日經證人甲○○○陪同前往自首本案
    犯行時稱：94年3 月初竊取甲○○○之中信銀行、中國商銀
    、華信銀行、合作金庫等4 家銀行信用卡，交與知情之戊○○使用等語（見警卷第2 頁），與證人甲○○○於94年5 月
    5 日於警詢中稱：伊置於住處房間內之中信銀行、中國商銀
    、華信銀行、合作金庫等4 家銀行信用卡均遭丁○○竊取，
    交由知情之戊○○盜刷，伊於94年4 月19日要使用信用卡時
    ，發現該4 家銀行信用卡均不見，立即向各銀行查詢，方得
    知遭盜刷等語（見警卷第14頁）相互參照，證人甲○○○於
    案發期間共持有6 家銀行、13張信用卡，除身上所帶1 張富
    邦信用卡外，其餘12張信用卡，僅選擇性報案、選擇性掛失
    ，而有諸多不符，足見證人甲○○○所為此部分之證述，亦
    難採信。
  (五)被告2 人於本院審理中均曾以證人身分接受交互詰問，被告
    丁○○結證稱：自首係因甲○○○說伊是夫妻會跟法官求情
    ，不會有事，若僅伊有事，家中不動產可保全下來，伊就聽
    他的話去警察局，但後來均非如張簡明倉講的沒事，而且還
    須還債務；貸款、刷卡之事甲○○○均事前知情，他將籌錢
    之事均推給伊處理，他說只要有錢支付票款就好了；因當時
    張簡明倉都不在，又湊不到錢，才請戊○○幫忙去銀行簽名
    ；甲○○○之信用卡均伊在保管及繳款，後來因缺錢伊便拿
    4 張信用卡給戊○○幫忙刷現金；甲○○○有事先同意戊○○使用信用卡消費，傳真給戊○○之甲○○○個人基本資料
    是伊寫的等語，核與被告戊○○結證稱：去寶華簽名，是事
    後才聯絡到甲○○○，他說沒問題；台新部分是事前就聯絡
    到張簡明倉，張簡明倉說拜託伊幫忙，不會害伊；且所有的
    資料、印章都寫好、蓋好了；信用卡是丁○○拿給伊的，原
    本係為刷卡換現金，並取得甲○○○個人資料，後來因伊不
    能申請信用卡，就跟他們說反正信用卡沒在用乾脆就讓伊使
    用，帳款會自己付，且伊也變更帳單地址及電話，但後來因
    他們欠伊錢，才用抵銷的，這些事情甲○○○均知情等語（
    見本院二卷第376 頁至第387 頁）均大致相符。復參證人甲○○○平時即將所有銀行存摺、支票、印章等物交由被告丁○○保管並授權其使用，相關費用、帳單、貸款、信用卡帳
    款等亦均由被告丁○○處理等情，業如前述，則證人甲○○○對於其未使用之信用卡，亦無自行保管之理，而應認均交
    由被告丁○○保管及處置，方屬常情。而證人甲○○○報案
    時所稱之中信銀行、中國商銀、安信信用卡、合作金庫等4
    家信用卡，除起訴事實所載之中信銀行經被告戊○○自承94
    年3 月25日之後係其自己使用，所消費之金額均在數百元至
    2 千餘元之間，且係各地加油站、汽車公司等不同商家外，
    其餘所報失之信用卡及中信銀行94年3 月25日之前消費紀錄
    ，消費金額幾乎均為整數且金額均高達數萬元，並集中於露
    絲貝兒美容生活館、肯尼有限公司、鉅英國際有限公司等
    少數商家，此亦有安信信用卡公司卡片交易明細表、合作金
    庫信用卡消費明細帳單、中信銀行消費明細、中國商銀消費
    明細及簽帳單等附卷足憑（見警卷第19頁至第33頁），是依
    該等資料所示，除被告戊○○於94年3 月25日後所使用之中
    信銀行信用卡外，其餘證人甲○○○所報案之信用卡消費，
    均顯有極大之可能為假消費、真借款，核與被告2 人之證述
    相符；是均足認被告2 人之證述，應可採信，被告丁○○欲
    刷卡借款時，亦經證人甲○○○之同意或至少已經證人甲○○○之概括授權，其後並經證人甲○○○之同意交被告戊○○使用等情，均堪以認定。此外，相關簽帳單，被告戊○○
    自承為其消費之94年3 月25日以後之中信銀行信用卡部分，
    與前揭其他經證人甲○○○報案時稱失竊之信用卡部分之簽
    名，均有明顯極大之不同，亦有相關簽帳單影本在卷可稽（
    見偵三卷第20頁至第33頁），而被告戊○○所坦承部分之簽
    帳單，亦包含毋庸簽名之簽帳紀錄，復參該等簽帳單之「甲○○○」簽名字跡並無矯柔造作之現象，顯見被告戊○○使
    用該信用卡消費時，均極坦然，並無擔心將遭他人舉發之危
    險，復於94年3 月22日將該信用卡之帳單地址變更為其自己
    所有，此有安信信用卡股份有限公司函附之更改帳單地址時
    間紀錄表、中國商銀對帳單查詢列印等在卷足憑（見94年偵
    28068 號卷第9 頁、警卷第32頁），益徵被告戊○○確係經
    證人甲○○○之同意，以消費之意思簽帳及使用信用卡，而
    證人甲○○○所稱信用卡遭竊且對於盜刷均不知情等語，實
    無足採。
  (六)另本件貸款所得，並無證據顯示係由被告丁○○、被告戊○○個人所得，且被告丁○○係經證人甲○○○之概括授權等
    情，業如前述，是被告丁○○向寶華、台新等銀行申辦貸款
    ，並提供威衡家具之相關信用資料、擔保財產，經銀行徵信
    、評估後，並至威衡家具勘查後始核准貸款，此有證人乙○○本院結證稱：有看過工廠、審核流程都是正確的；公司有
    提供擔保品，且已查封並經受償無損失等語（見本院卷第
    373頁至第374頁），復有卷附之分戶交易明細表影本、台新
    銀行95年9月13日台新總法制字第09500003221號函、寶華銀
    行95年10月2日（95）寶華苓發字第2295號函等可稽（見本
    院一卷第153頁），至對保程序時，因甲○○○不願出面對
    保，由業經證人甲○○○概括授權之被告丁○○委託被告戊○○幫忙對保，自應認被告戊○○之對保程序，亦係經證人
    甲○○○之授權。
  (七)復查，證人甲○○○時常出入國內外，曾於93年3月24日回
    國、93年6月22日出國，及94年3月3日回國、94年4月1日出
    國，此有證人甲○○○之法務部入出境資訊連結作業之入出
    境資料在卷可稽（見本院二卷第270頁），而本件寶華銀行
    係於93年6月9日對保、台新銀行於94年3月31日對保（見警
    卷第37頁、偵三卷第120頁）、被告戊○○開始使用證人甲○○○之信用卡係於94年3月25日，有中信銀行提出之消費
    明細在卷可憑（見警卷第24頁至第25頁），若被告丁○○欲
    與被告戊○○勾串隱瞞證人甲○○○，其大可趁證人甲○○○出國之際辦理貸款及對保手續、使用信用卡，以減少被發
    現之風險，卻捨此不為，而選擇證人甲○○○在國內之期間
    為之；復參其他案外即併辦之寶華銀行94年3月23日對保之
    22 萬汽車貸款、安泰商業銀行94年1月3日之200萬借款，及
    併辦之安信信用卡公司自94年3月9日至同年4月1日（4月1日
    日之消費地點係在桃園市，正好係證人甲○○○出國之日，
    其餘消費地點均在高雄市）之消費日期，亦均於被告回國時
    所為，益徵被告丁○○、被告戊○○所辯，係證人甲○○○
    一直拖延不願出面對保，而經證人甲○○○事先同意等情，
    非無可採。
  (八)再觀之威衡家具、證人甲○○○及被告丁○○個人之財務狀
    況，均在94年4 月20日即被告丁○○生產之後始爆發，94年
    4 月28日之後所有開立之支票亦陸續跳票、信用卡亦開始欠
    繳，在此之前，並無信用不佳之情形，此有前開富邦銀行函
    、法務部票據信用資訊環節作業查詢資料、寶華銀行陳報狀
    等在卷足憑（見本院二卷第344 頁、第415 頁至第422 頁、
    本院三卷第442 頁），且被告丁○○於93年6 月間向寶華銀
    行借款之後，均如期繳納貸款、有借有還，直至94年4 月開
    始欠繳時，貸款餘額餘1,224,250 元（原借200 萬元）；台
    新部分餘額僅餘40多萬元（可用額度300 萬元），經強制執
    行價值約70餘萬元之擔保品後，已全部清償，此均有寶華銀
    行97年5 月7 日刑事陳報狀、證人即台新銀行人員乙○○之
    證述在卷足憑（見本院二卷第375 頁、本院三卷第441 頁至
    第446 頁），被告2 人若有詐欺取財之意圖，當不致還款逾
    1/3 之本金，或在300 萬之授信額度內僅動用40餘萬元，是
    足認被告2 人並無向寶華、台新等銀行詐欺取財之意圖。復
    且相關借款，均以威衡家具之信用、營運狀況及提供之財產
    作為擔保，經寶華、台新銀行依規定徵信後始核准，亦即其
    貸款之核准（財物之交付）並非因於被告戊○○之對保，而
    係威衡家具本身之償債能力；加諸本件被告2 人僅變造甲○○○之國民身分證影本，並未偽造正本等情，已詳述如前，
    足認寶華、台新之對保人員並未落實對保程序，是均難認本
    件被告戊○○冒充證人甲○○○前往對保，與銀行核准貸款
    間有何因果關係，而與詐欺罪之構成要件不符。
  (九)綜上，揆諸前揭三之說明，證人甲○○○之證述，既有諸多
    不合常情之處，而被告2 人之證述相互一致，且均核與事實
    相符，本院認為被告丁○○經證人甲○○○概括授權，為其
    處理財務、保管及處理威衡家具、甲○○○所有之存摺、印
    章、支票、信用卡，是其以威衡家具名義申請貸款、請被告
    戊○○代替證人甲○○○前往銀行簽名、對保，及將證人甲○○○之信用卡交與被告戊○○使用及簽帳等情，均係基於
    證人甲○○○之授權，自與無權製作之偽造行為不同，而與
    偽造私文書之構成要件有間；復被告2 人有無竊盜之犯行，
    及其等向銀行申辦貸款及被告戊○○使用甲○○○之信用卡
    消費等事實，是否有詐欺之意圖，相關事證，尚無法使人得
    到毫無合理懷疑之有罪確信，且被告戊○○簽名之行為又與
    銀行核准貸款間，並無因果關係，自均與詐欺罪之構成要件
    無涉，尚不得以被告2 人為證人甲○○○簽名，即遽認被告
    2 人涉有詐欺罪責。此外，公訴人對於犯罪事實，應提出證
    據及說服之實質舉證責任，倘其提出證明之方法，無從說服
    法院以形成被告有罪之心證，基於無罪推定原則，自應為無
    罪之諭知；茲本件公訴人並未提出適合於證明被告上開詐欺
    犯罪事實之積極證據，並說明其證據方法與待證事實之關係
    ，本院依卷內訴訟資料，復已逐一剖析，參互審酌，認被告
    上開行為，尚屬犯罪不能證明，揆諸前揭判例意旨及說明，
    被告2 人之行為應屬不能證明，惟公訴意旨認被告2 人所犯
    上開連續行使偽造私文書罪、連續詐欺取財罪、連續詐欺得
    利罪、竊盜罪，與前開連續行使特種文書罪間，有方法、結
    果之牽連關係，而屬裁判上一罪，爰不另為無罪諭知。
丁、移送併辦部分：（即臺灣高雄地方法院檢察署94年度偵字第
    21091 號、第28068 號、第10958 號、95年度偵緝字第1665
    號；臺灣臺南地方法院檢察署96年度偵字第47號）
一、公訴意旨略以：
  (一)戊○○係露絲貝兒美容生活館（下稱「露絲貝兒公司」）、
    肯尼有限公司（下稱「肯尼公司」）之業務員，負責招
    攬客戶購買公司產品。戊○○與丁○○前於94年間，基於意
    圖為自己及他人不法所有之犯意聯絡，推由丁○○在其與前
    夫甲○○○之位於高雄縣大寮鄉○○路289 號之住所臥房內
    ，竊取甲○○○所有而置放於抽屜內之安信信用卡股份有限
    公司（下稱「安信信用卡公司」）所核發之卡號第00000000
    00000000號信用卡1 張後，復與戊○○基於詐欺、偽造署押
    及行使偽造私文書之概括犯意聯絡，由丁○○將上開信用卡
    交由戊○○使用，嗣由戊○○連續於附表二所示之時間，在
    其所任職之露絲貝兒公司及肯尼公司等信用卡特約商店，
    分別盜刷如附表所示之金額，並在簽帳單上之簽名欄偽簽「
    甲○○○」之署押後，持交予特約商店作為向銀行請款之憑
    據。安信信用卡公司因而陷於錯誤，而依約撥付將如附表之
    刷卡款項，並致生損害於安信信用卡公司對於信用卡管理之
    正確性。
  (二)丁○○與戊○○承前意圖為自已及他人不法所有及詐欺、偽
    造署押、行使偽造私文書之犯意聯絡，以相同手法由丁○○
    竊取其前夫甲○○○所有之中信銀行所核發之卡號00000000
    00000000號及0000000000000000號之信用卡2 張得手後，丁○○隨即將該中信銀行之信用卡交予戊○○使用，戊○○遂
    持該中信銀行之信用卡，自94年3 月9 日起迄同年4 月8 日
    止，前往特約商店冒刷消費，並在簽帳單上偽造「甲○○○
    」之署押，致特約商店因而陷於錯誤，並交付戊○○與刷卡
    金額等值之財物而既遂（與94年度核退偵字第768 號起訴書
    之記載同，並補充連續冒刷之犯行如附表三）。中信銀行因
    而將盜刷之款項撥付予特約商店，致生損害於中信銀行對於
    帳戶管理之正確性。
  (三)丁○○係威衡家具企業行負責人甲○○○之妻，竟意圖為自
    己不法之所有，未經甲○○○同意夥同知情之穆冠仲（另分
    案偵辦），持甲○○○身分證及健保卡冒充甲○○○，於民
    國94年1月3日，前往安泰商業銀行股份有限公司臺南分行（
    以下簡稱安泰銀行），辦理開立甲○○○帳號0000000000
    0000號之帳戶，並辦理借款人為威衡家具企業行負責人甲○○○，保證人為丁○○之對保手續，致使安泰銀行不疑，而
    於翌日貸與新臺幣2百萬元，丁○○詐得款項後僅繳款3期，
    即拒不繳款，嗣安泰銀行於民事訴訟中，甲○○○否認借款
    ，安泰銀行始知受騙並訴請偵辦。
  (四)因認(一)、(二)部分，被告2人係涉犯刑法第216條、第210條之
    行使偽造私文書罪嫌、同法第339條第1項、第2項之詐欺取
    財、詐欺得利罪嫌、同法第320條第1項之竊盜罪嫌，(三)部分
    係犯刑法第216條、第210條、第339條第1項等罪嫌，而(一)、
    (三)與本件具有刑法修正施行前之連續犯關係，屬於裁判上一
    罪，為法律上之同一案件，(二)部分所載之罪嫌，與本件為事
    實上同一案件，爰請求併為審理等語。
二、查：本件被告2人經起訴部分，除涉犯行使變造特種文書部
    分業經判決有罪外，餘均經判決無罪，而檢察官併辦意旨所
    載事實，並未涉及任何行使或偽、變造特文書罪嫌，復查被
    告丁○○與穆冠仲向安泰銀行辦理借款時，所檢附之身分證
    、健保卡等，均係真正，有安泰銀行提出之刑事告訴狀證物
    一所示甲○○○國民身分證、健保卡等影本在卷足憑（見臺
    南地方法院檢察署95年度偵字第3955號卷第3 頁），是併辦
    部分即與本件起訴部分不生裁判上一罪之關係，而無從併為
    審理，應退由檢察官另為妥適處理，併此敘明。
據上論斷，應依刑事訴訟法第299 條第1 項前段，刑法第2 條第
1 項前段、第216 條、第212 條，修正前刑法第28條、第56條、
第47條、第41條第1 項前段，廢止前罰金罰鍰提高標準條例第2
條，中華民國九十六年罪犯減刑條例第2 條第1 項第3 款、第7
條，判決如主文。
本案經檢察官丙○○到庭執行職務。
中    華    民    國    97    年    6    月    30    日
              刑事第二庭  審判長法  官  簡志瑩
                                法  官  錢衍蓁
                                法  官  呂明燕
以上正本證明與原本無異。
如不服本判決應於收受本判決後10日內向本院提出上訴書狀，並
應敘述具體理由，如未敘述上訴理由者，應於上訴期間屆滿後20
日內補提理由書狀於本院（均須按他造當事人之人數附繕本）「
切勿逕送上級法院」。
中    華    民    國    97    年    6    月    30    日
                                書記官  陳瓊芳
 附表一（中國信託銀行信用卡【甲○○○申請，卡號為0000000
 000000000 號及0000000000000000號】）
  ┌──┬────┬──┬────┬───────┬────┐
  │編號│盜刷日期│時間│商店名稱│  商店住址    │盜刷金額│
  │    │        │    │        │              │(新台幣)│
  ├──┼────┼──┼────┼───────┼────┤
  │ １ │94.03.25│1716│源豐加油│高雄市左營區博│  1200元│
  │    │        │    │站      │愛二路616號   │        │
  ├──┼────┼──┼────┼───────┼────┤
  │ ２ │94.03.26│2055│光仁加油│台北縣板橋市三│  1260元│
  │    │        │    │站      │民路一段106號 │        │
  ├──┼────┼──┼────┼───────┼────┤
  │ ３ │94.03.29│    │裕誠加油│高雄市左營區博│  1500元│
  │    │        │    │站      │愛二路402號   │        │
  ├──┼────┼──┼────┼───────┼────┤
  │ ４ │94.04.03│1604│大吉加油│桃園市○○○路│   900元│
  │    │        │    │站      │3段170號      │        │
  ├──┼────┼──┼────┼───────┼────┤
  │ ５ │94.04.03│0530│天堂鳥汽│桃園市○○○路│  1780元│
  │    │        │    │車公司  │二段69巷12號  │        │
  ├──┼────┼──┼────┼───────┼────┤
  │ ６ │94.04.03│    │全鋒汽車│              │   900元│
  │    │        │    │公司    │              │        │
  ├──┼────┼──┼────┼───────┼────┤
  │ ７ │94.04.04│2126│甲洲加油│高雄縣鳳山市五│  1510元│
  │    │        │    │站      │甲二路73號(此 │        │
  │    │        │    │        │簽帳單免簽名) │        │
  ├──┼────┼──┼────┼───────┼────┤
  │ ８ │94.04.05│1824│中油清水│台中縣清水鎮清│  1523元│
  │    │        │    │服務區  │水休息站內    │        │
  ├──┼────┼──┼────┼───────┼────┤
  │ ９ │94.04.05│0928│蘇活有限│桃園市○○○路│  2880元│
  │    │        │    │公司    │二段80巷27號  │        │
  ├──┼────┼──┼────┼───────┼────┤
  │１０│94.04.08│0142│蘇活有限│桃園市○○○路│  1180元│
  │    │        │    │公司    │二段80巷27號  │        │
  ├──┴────┼──┴────┴───────┴────┤
  │   總    計   │                            14633（元） │
  └───────┴────────────────────┘
附表二（併辦部分）
 ┌──┬──────┬──────┬───────┬────┐
 │編號│盜刷日期    │商店名稱    │  商店住址    │盜刷金額│
 │    │            │            │              │(新台幣)│
 ├──┼──────┼──────┼───────┼────┤
 │ 1  │94年3月9日  │露絲貝兒美容│高雄市○○街3 │ 60,000 │
 │    │            │生活館--文化│號3樓之1      │        │
 │    │            │            │              │        │
 ├──┼──────┼──────┼───────┼────┤
 │ 2  │94年3月10日 │同上        │同上          │120,000 │
 │    │            │            │              │        │
 ├──┼──────┼──────┼───────┼────┤
 │ 3  │94年3月16日 │肯柏尼有限公│高雄市○○○路│ 51,200 │
 │    │            │司          │830號         │        │
 └──┴──────┴──────┴───────┴────┘
附表三（併辦部分）
 ┌──┬──────┬──────┬───────┬────┐
 │編號│盜刷日期    │商店名稱    │  商店住址    │盜刷金額│
 │    │            │            │              │(新台幣)│
 ├──┼──────┼──────┼───────┼────┤
 │ 1  │94年3月9日  │露絲貝兒--文│高雄市○○街3 │ 40,000 │
 │    │            │化店        │號3樓之1      │        │
 ├──┼──────┼──────┼───────┼────┤
 │ 2  │94年3月9日  │同上        │同上          │ 同上   │
 │    │            │            │              │        │
 ├──┼──────┼──────┼───────┼────┤
 │ 3  │94年3月10日 │同上        │同上          │ 50,000 │
 │    │            │            │              │        │
 ├──┼──────┼──────┼───────┼────┤
 │ 4  │94年4月1日  │蘇活有限公司│桃園市○○○路│  3,450 │
 │    │            │            │二段80巷27號  │        │
 └──┴──────┴──────┴───────┴────┘
附錄本判決論罪法條：
中華民國刑法第212條
（偽造變造特種文書罪）
偽造、變造護照、旅券、免許證、特許證及關於品行、能力服務
或其他相類之證書、介紹書，足以生損害於公眾或他人者，處1
年以下有期徒刑、拘役或3 百元以下罰金。
中華民國刑法第216條
（行使偽造變造或登載不實之文書罪）
行使第 210 條至第 215 條之文書者，依偽造、變造文書或登載
不實事項或使登載不實事項之規定處斷。


司法院資訊處製作；財團法人民間司法改革基金會備份。
